臺灣高雄地方法院刑事判決　　　　　　 96年度交訴字第145號
　　公　訴　人　臺灣高雄地方法院檢察署檢察官
　　被　　　告　丙○○
　　選任辯護人　黃順天律師
上列被告因業務過失致死案件，經檢察官提起公訴（96年度偵字
第10145 號），本院判決如下：
    主    文
丙○○犯業務過失致人於死罪，處有期徒刑捌月，減為有期徒刑
肆月，如易科罰金，以新台幣壹仟元折算壹日。緩刑年。
    事    實
一、丙○○係安雄交通股份有限公司（下稱安雄公司）所屬職業
    聯結車司機，為從事駕駛業務之人，於民國96年4 月1 日9
    時50分許，自工地卸貨完畢，駕駛車牌號碼X6-910號營業曳
    引車欲往他處載貨，沿高雄縣大寮鄉○○路由東往西方向行
    駛，途經琉球路43之96號前無號誌之交岔路口時，理應注意
    汽車行經無號誌之交岔路口，應減速慢行，作隨時停車之準
    備，而依當時天氣晴、日間自然光線，柏油路面無缺陷，無
    障礙物，視距良好，並無不能注意之情事，竟因疏未注意汽
    車行經無號誌之交岔路口，應減速慢行，作隨時停車之準備
    ，適有陳伯瑋無照駕駛車牌號碼2JD-107 號機車，沿琉球路
    由南往北方向行駛，亦未注意行駛至無號誌之交岔路口時，
    左方車應讓右方車先行，且未減速慢行，作隨時停車之準備
    ，致丙○○駕駛之上開營業曳引車即將進入該交岔路口發現
    陳伯瑋所騎機車從其左側駛近該路口時，煞車不及，而與陳
    伯瑋騎乘之機車發生碰撞而肇事，造成陳伯瑋當場因顱內出
    血不治死亡。丙○○於肇事後留在現場，並於偵查犯罪職權
    之公務員發覺肇事者前，即主動向警員坦承肇事而自願接受
    裁判。
二、案經被害人陳伯瑋之父乙○○訴請高雄縣政府警察局林園分
    局報告臺灣高雄地方法院檢察署檢察官偵查起訴。
    理    由
壹、證據能力部分：
一、被告及其辯護人對於本判決所引用之下列各項證據方法之證
    據能力，除台灣省高屏澎區車輛行車事故鑑定委員會鑑定意
    見書外，於本院準備程式中均表示同意作證據（見本院卷第
    22頁），茲審酌該等言詞陳述及書面陳述作成時之情況，並
    無不宜作為證據之情事，依刑事訴訟法第159 條之5 第1 項
    之規定，得作為證據。
二、按法官或檢察官得囑託醫院、學校或其他相當之機關、團體
    為鑑定，並準用第203條至第206條之1 之規定；鑑定之經過
    及結果，應命鑑定人以言詞或書面報告，刑事訴訟法第208
    條第1 項前段、第206條第1項分別定有明文。本案台灣省高
    屏澎區車輛行車事故鑑定委員會作成之鑑定意見書，係經臺
    灣高雄地方法院檢察署檢察官於96年5月10日以雄檢惟月96
    偵10145字第28807號函囑託上開委員會所作成，此有台灣省
    高屏澎區車輛行車事故鑑定委員會96年6 月15日所發高屏澎
    鑑字第960360號函在卷可參（見96年度偵字第10145 號卷第
    56、57頁），囑託鑑定之程式於法均無違誤，且台灣省高屏
    澎區車輛行車事故鑑定委員會屬行車事故專業公正之鑑定機
    關，是依據前開規定，相關鑑定結果之書面報告難認無證據
    能力。
貳、實體部分：
一、訊據被告丙○○固坦承係安雄公司所屬職業聯結車司機，有
    於上揭時、地與被害人陳伯瑋發生車禍，而陳伯瑋當場因顱
    內出血不治死亡之事實，惟矢口否認有何業務過失致人於死
    之犯行，辯稱：係被害人陳伯瑋騎機車來撞我駕駛之營業曳
    引車左後車輪，我事前無法看到陳伯瑋，係車禍發生撞擊後
    ，始從照後鏡發現被害人所騎機車，沒有「未注意車前狀況
    」過失云云；辯護意旨略以：台灣省高屏澎區車輛行車事故
    鑑定委員會之鑑定報告並未說明本件車禍之撞擊點係被告駕
    駛營業曳引車之何處，依現場照片觀之，撞擊點係在營業曳
    引車之左後輪，而現場圖上，被害人陳伯瑋無照駕駛之機車
    騎到肇事路口前已出現4.7 公尺之刮地痕，表示被害人陳伯
    瑋在本件車禍發生前已經滑倒，被告並無未注意車前狀況之
    過失云云。經查：
（一）被告丙○○係職業聯結車司機，於96年4 月1 日9 時50分
      許，自工地卸貨完畢，駕駛車牌號碼X6-910號營業曳引車
      欲往他處載貨，沿高雄縣大寮鄉○○路由東往西方向行駛
      ，當時天氣晴、日間自然光線，柏油路面無缺陷，無障礙
      物，視距良好，途經琉球路43之96號前無號誌之交岔路口
      時，與被害人陳伯瑋無照駕駛車牌號碼2J D-107號機車擦
      撞，被害人陳伯瑋當場因顱內出血不治死亡乙節，除被告
      之自白外，復有被告駕駛執照、道路交通事故現場圖、道
      路交通事故調查報告表（一）、（二）、現場照片20張、
      台灣高雄地方法院檢察署相驗屍體證明書等資料在卷可查
      （見96年度偵字第10145 號卷第27-35 、39頁），上開事
      實堪信為真。
（二）被告及辯護人雖辯稱：被告駕駛車輛已通過肇事路口後，
      始從被告駕駛車輛之後視鏡見到一團黑影，當時有立即採
      煞車，並無「未注意車前狀況」之過失，台灣省高屏澎區
      車輛行車事故鑑定委員會所作鑑定報告未記載理由逕認被
      告有「未注意車前狀況」過失，容有誤會云云。被告駕駛
      本件車輛之左後輪係在肇事路口之中間偏西處出現8.7 公
      尺之煞車痕，固有上開現場圖在卷可查。然以一般人如突
      遇危險之交通情況，由其突見危險發生至大腦反應應踩煞
      車，此需有反應時間，又從大腦反應應踩煞車至踩下煞車
      ，亦必須有一制動時間，而踩下煞車後車輛仍有一相當時
      間始能發揮煞車效果，上開反應時間與制動時間合計至少
      約1.6 秒，而被告於本院審理中雖供稱自己當時進入肇事
      入口前之車速約2 、30公里（見本院96年11月7 日審判筆
      錄第4 頁），惟以其後輪煞車痕8.7 公尺，依「一般公路
      汽車煞車距離、行車速度對照表」推算，其當時車速應已
      逾時速35公里，接近時速40公里，就以時速35公里而言，
      如被告以每小時35公里之速度前進至該肇事交岔路口，則
      被告1 秒至少可行車9.7 公尺（35×1000÷60÷60=9.7（
      取至小數點第1 位）），以1. 6秒之時間，被告至少可行
      車約15.5公尺，是被告駕駛車輛後輪實際出現煞車痕之約
      15 .5 公尺前，被告即應發覺被害人陳伯瑋之機車，始符
      合一般駕駛之經驗法則。再參諸本件肇事路口之東西向寬
      度未超過5 公尺，被告通過上開肇事路口前左側有建築物
      遮蔽視線，此有上開現場圖、現場照片在卷可佐，顯見被
      告之車輛在尚未接近該肇事路口時，因左方視線遭建築物
      遮蔽有視覺障礙，而無法預先看到被害人陳伯瑋之機車從
      被告之左側駛來，惟被告之車輛即將進入該肇事路口時，
      即察覺被害人陳伯瑋之機車自被告左側駛來，被告車輛之
      煞車痕經過被告之反應時間與制動時間後，始出現在如上
      開現場圖所畫之位置，則本件被告並非在通過上開肇事路
      口後始因撞擊而從照後鏡發現被害人陳伯瑋之機車而為煞
      車行為甚明。
（三）按汽車行經無號誌之交岔路口，應減速慢行，作隨時停車
      之準備，道路交通安全規則第93條第1 項第2 款定有明文
      。被告考領有職業聯結車駕駛執照，此有被告於警詢時所
      提出之職業聯結車駕駛執照影本1 張在卷可查（見96年度
      偵字第10145 號卷第35頁），故認前揭規定應屬被告應注
      意並能注意之事項。另被告於本院審理中雖辯稱：我進入
      肇事路口前，腳有放開油門，但未踩煞車等語（見本院96
      年11月7 日審判筆錄第4 頁）。然本件車禍發生當時係日
      間、柏油路面無缺陷、無障礙物、視距良好，上開肇事之
      交岔路口未設任何號誌，被告駕駛車輛通行上開肇事路口
      前之左側有建築物遮蔽被告左前方視線乙節，已如前述，
      被告仍以時速逾35公里，接近40公里之速度行駛肇事交岔
      路口，其並未減速慢行，作隨時停車之準備已屬明確。且
      被告欲通過上開路口時，因被告左方之視線有建築物遮蔽
      而造成視覺死角，非甚接近路口，難以察覺左側人車，自
      更應減速慢行，作隨時停車之準備，以避免發現左右來車
      時煞車不及肇事。且案發當時並無不能注意上開之情事，
      被告竟疏於注意上揭情況發生之可能，駕駛車輛通過上開
      路口時仍以時速逾35公里行駛，以致無法準備隨時停車，
      致被告即將駛入肇事路口時察覺被害人陳伯瑋之機車從左
      側駛來，已來不及馬上停車，而與被害人陳伯瑋所騎乘之
      機車發生碰撞，並當場致陳伯瑋因顱內出血不治死亡，顯
      見被告確有汽車行經無號誌之交岔路口，未減速慢行，未
      能作隨時停車之準備之過失原因至明，被告及辯護人一再
      辯稱「無過失」云云，顯屬卸責之詞，不足採信。
（四）本件車禍案件，經鑑定後認「丙○○駕駛聯結車未注意車
      前狀況為肇事次因」，固有台灣省高屏澎區車輛行車事故
      鑑定委員會96年6 月15日高屏澎鑑字第960360號函附之鑑
      定意見書在卷可查（見96年度偵字第10145 號卷第56、57
      頁），惟鑑定人之鑑定僅係供事實審法院判斷、認定事實
      之證據資料之一端，鑑定人所為之鑑定意見於法並不能拘
      束法院之認定，法院所認定事實，固非不得參考鑑定人所
      為之鑑定意見，然法院仍應本於其調查相關之證據資料所
      得之確切心證，而為判斷。本件肇事交岔路口之東南角，
      即被告駛近該路口之左側有一鐵皮屋遮蔽被告左前方之視
      線，致其無法在即將駛入該路口前，先發現左側來車，提
      早煞車避免肇事，已如前述，從而，其未能及早發現被害
      人之機車，非因其疏未注意車前狀況，其過失實係駛近無
      號誌路口，未減速慢行，作隨時停車之準備，應堪認定，
      上開鑑定結論認定被告有疏未注意車前狀況之肇事次因，
      尚非可採。
（五）被害人陳伯瑋因本件車禍，致當場顱內出血不治死亡，已
      如前述，是被害人之死亡與被告之過失行為有具有相當因
      果關係甚明，至為明顯。至被害人陳伯瑋雖於本件車禍之
      發生，亦因有無照駕駛、未注意行駛至無號誌之交岔路口
      時，左方車應讓右方車先行、且未能減速慢行，作隨時停
      車之準備而與有過失，惟此僅能資為對被告丙○○量刑之
      參考，並無礙被告丙○○罪責之認定。綜上，本案事證已
      臻明確，被告犯行堪以認定，自應法論科。
二、被告係以駕駛職業聯結車載運貨物為業，其於從事駕駛業務
    時，因過失肇事致被害人死亡，核其所為，係犯刑法第276
    條第2 項之業務過失致人於死罪。其於肇事後留在現場，並
    於警員前往處理尚不知何人為肇事者前，即主動向警員坦承
    肇事而自願接受裁判，此有高雄縣政府警察局林園分局交通
    事故肇事人自首情形紀錄表1 紙在卷可憑（見警卷），核與
    刑法第62條前段之自首規定相符，得依法減輕其刑。爰審酌
    被告並無判刑之前科，此有卷附臺灣高等法院被告前案紀錄
    表1 紙在卷可參，素行尚佳，惟其駕駛車輛行駛於路上，對
    於道路上之一切狀況，均應謹慎注意，提高警覺，竟仍疏未
    注意相關安全規定，致生本件事故，對被害人陳伯瑋本身及
    其家屬均造成無可彌補之傷害；且犯後又矢口否認犯行，態
    度不佳，然於本院審理中業與被害人家屬達成和解，有卷附
    調解程序筆錄、陳報狀各1 份在卷可參（見本院卷第45、46
    頁），被害人家屬並表示不再追究，及本件被告過失之程度
    較被害人為輕等一切情狀，量處如主文之刑。又本件被告丙
    ○○之犯罪時間，在96年4 月24日以前，合於中華民國96年
    罪犯減刑條例所定減刑條件，應依該條例第2 條第1 項第3
    款規定減其宣告刑二分之一，併參酌犯罪情節，諭知易科罰
    金之折算標準以新台幣1 千元折算1 日，以資懲儆。又被告
    先前並無前科，已如前述，本院復斟酌被告係一時疏失致罹
    刑章，其犯後業與被害人家屬達成和解，且被害人家屬亦願
    原諒被告，諒其經此偵審程序，當知警惕而無再犯之虞，是
    其所受宣告之刑以暫不執行為當，爰併為緩刑3 年之諭知，
    以勵自新。
據上論結，應依刑事訴訟法第299 條第1 項前段，刑法第276 條
第2 項、第41條第1 項前段、第62條前段、第74條第1 項第1 款
，刑法施行法第1 條之1 ，中華民國96年罪犯減刑條例第2 條第
1項 第3 款、第7 條、第9 條，判決如主文。
本案經檢察官甲○○到庭執行職務
中　　華　　民　　國　　96　　年　　12　　月　　7 　　日
                    交通法庭  審判長法  官  蔡國卿
                                    法  官  蔡書瑜
                                    法　官  何佩陵
以上正本證明與原本無異。
如不服本判決應於收受本判決後10日內向本院提出上訴書狀，並
應敘述具體理由，如未敘述上訴理由者，應於上訴期間屆滿後20
日內補提理由書狀於本院（均須按他造當事人之人數附繕本）「
切勿逕送上級法院」。
中　　華　　民　　國　　96　　年　　12　　月　　7 　　日
                                    書記官  鍾淑美
附錄本判決論罪之法條：
中華民國刑法第276條
（過失致死罪）
因過失致人於死者，處2 年以下有期徒刑、拘役或2 千元以下罰
金。
從事業務之人，因業務上之過失犯前項之罪者，處5 年以下有期
徒刑或拘役，得併科3 千元以下罰金。
